臺灣新竹地方法院民事判決
110年度家繼簡字第4號
原      告  黃永泰  

訴訟代理人  胡峰賓律師
複代理人    李怡萱  

被      告  黃建博  


            黃佳雯  

上列當事人間請求分割遺產事件，本院於110年3月19日言詞辯論
終結，判決如下：
    主  文
一、兩造就被繼承人林雪紅所遺如附表一所示遺產，其分割方法
    如附表一「分割方法」欄所示。
二、訴訟費用由兩造按附表二所示應繼分比例負擔。
    事實及理由
壹、程序方面：
一、按家事訴訟事件，除本法別有規定者外，準用民事訴訟法之
    規定；訴狀送達後，原告不得將原訴變更或追加他訴，但請
    求基礎事實同一、擴張或減縮應受判決事項之聲明者，不在
    此限，家事事件法第51條，民事訴訟法第255條第1項第2款
    、第3款分別定有明文。經查，本件原告黃永泰起訴請求分
    割兩造被繼承人林雪紅所遺如附表一編號1至2所示遺產，嗣
    於本案審理中，其代理人當庭陳明將附表一編號3、4所示財
    產亦列為被繼承人林雪紅之遺產（見本院卷第102頁）。其
    所為上開變更，係本於對被繼承人遺產應整體分割之基礎事
    實，為單純擴張應受判決事項之聲明，合於前引規定，應予
    准許。　
二、本件被告黃佳雯經合法通知，未於言詞辯論期日到場，核無
    民事訴訟法第386條各款事由，依家事事件法第51條準用民
    事訴訟法第385條第1項前段之規定，爰依黃永泰之聲請，准
    為一造辯論而為判決。
貳、實體方面：
一、黃永泰起訴主張略以：被繼承人林雪紅於民國106年12月30
    日死亡，遺有如附表一所示之遺產，兩造為其繼承人，應繼
    分則如附表二所示。因兩造就前揭遺產迄今無法達成分割協
    議，且被繼承人林雪紅之遺產並無不能分割之情形，亦無不
    分割之約定，故請求裁判分割遺產，以消滅全體繼承人間之
    公同共有關係等語。並聲明：如主文。
二、被告部分：
(一)黃建博則以：伊不同意分割，等伊出獄再說。但伊尚不清楚
    何時會出獄，端看法務部提報假釋之時間。伊不知道黃永泰
    為何請求分割，也不知道黃永泰分割之後會不會拿去貸款、
    借錢。伊擔心房子會被查封，且房子稅金從被繼承人林雪紅
    死亡後都是伊在繳。所以希望維持公同共有就好，黃佳雯應
    該也不會同意等語。
(二)黃佳雯經合法通知，未於言詞辯論期日到場，亦未提出書狀
    作何聲明或陳述。
三、得心證之理由：
(一)按「遺產繼承人，除配偶外，依左列順序定之：一、直系血
    親卑親屬；二、父母；三、兄弟姐妹；四、祖父母。」，「
    配偶，有相互繼承遺產之權，其應繼分，依左列各款定之：
    二、與第一千一百三十八條所定第二順序或第三順序之繼承
    人同為繼承時，其應繼分為遺產二分之一」，「同一順序之
    繼承人有數人時，按人數平均繼承。」，民法第1138條第1
    項、第1144條第2款、第1141條前段定有明文。黃永泰主張
    被繼承人林雪紅於106年12月30日死亡，遺有如附表一所示
    財產，兩造為其全體繼承人，應繼分比例如附表二所示等情
    ，業據提出除戶部分戶籍謄本（見本案卷第14頁），並經本
    院職權查詢兩造之個人戶籍資料（見本案卷第24至26頁、第
    94頁）在卷可憑，且為黃建博所不爭執，自堪信黃永泰所為
    主張為真實。
(二)本件遺產分割部分： 
 1、按公同共有物分割之方法，除法律另有規定外，應依關於共
    有物分割之規定。共有人就共有物之分割方法不能協議決定
    者，法院得因任何共有人之請求，命為下列之分配：㈠以原
    物分配於各共有人，但各共有人均受原物之分配顯有困難者
    ，得將原物分配於部分共有人。㈡原物分配顯有困難時，得
    變賣共有物，以價金分配於各共有人，或以原物之一部分分
    配於各共有人，他部分變賣，以價金分配於各共有人。以原
    物為分配時，如共有人中，有未受分配，或不能按其應有部
    分受分配者，得以金錢補償之。民法第830條第2項、第824
    條第2項、第3項分別定有明文。再按在公同共有遺產分割自
    由之原則下，民法第1164條所稱之繼承人「得隨時請求分割
    」遺產，依同法第829條及第830條第1項規定觀之，自應解
    為包含請求終止公同共有關係在內，俾繼承人之公同共有關
    係歸於消滅而成為分別共有，始不致與同法第829條所定之
    旨趣相左，庶不失繼承人得隨時請求分割遺產之立法本旨，
    換言之，終止遺產之公同共有關係，既應以分割方式為之，
    將遺產之公同共有關係終止改為分別共有關係，性質上自亦
    屬分割遺產方法之一，最高法院82年度台上字第748號、85
    年度台上字第1873號、93年度台上字第2609號裁判意旨參照
    。又共有物之分割方法，可由法院自由裁量，究以原物分割
    或變價分割為適當，法院應斟酌當事人意願、共有物之使用
    情形、經濟效用及全體共有人之利益等情形而為適當之分割
    ，不受共有人所主張分割方法之拘束，最高法院51年台上字
    第1659號、68年台上字第3247號判例參照。
 2、經查，被繼承人林雪紅死亡後遺有如附表一所示財產，業據
    黃永泰提出財政部北區國稅局遺產稅免稅證明書、新竹市○○
    段○○段000地號土地、同段1051建號建物之登記謄本、土地
    暨建物所有權狀（見本案卷第16至19頁、第105至107頁），
    堪可認定。如附表一編號1、2所示房地之分割方法，黃永泰
    主張之分割方案即按如附表二之繼承人應繼分比例予以分割
    ，核此分割方案與法無違，且僅係將該房地部分由公同共有
    改為分別共有，並不損及黃建博、黃佳雯之利益。況其等若
    取得分別共有，對於所分得之應有部分均得自由單獨處分、
    設定負擔，可避免公同共有關係久延致影響彼此權益，亦可
    防免黃建博所擔憂因其他繼承人不當處分而致其所繼承之上
    開房地應有部分併遭拍賣之情形發生，對黃建博、黃佳雯自
    屬較為有利。至於附表編號3、4所示之股票部分，股數非多
    ，若按應繼分比例分割，則各繼承人所取得之股份勢必零散
    ，徒增日後各繼承人變價與各發行股票公司間作業之繁瑣，
    並非適宜。是認依共有物之性質，應予以變價分割，並就變
    賣所得價金按附表二所示應繼分比例分配。爰裁判分割如附
    表一分割方法欄所示。
四、末按因共有物分割、經界或其他性質上類似事件涉訟、由敗
    訴當事人負擔訴訟費用顯失公平者，法院得酌量情形，命勝
    訴之當事人負擔其一部，民事訴訟法第80條之1定有明文。
    查裁判分割遺產之形成訴訟，不因何造起訴而有不同，本件
    黃永泰請求裁判分割遺產雖有理由，惟關於訴訟費用之負擔
    ，應由兩造即繼承人全體各按其應繼分比例負擔，方屬事理
    之平，爰諭知如主文第2項所示。
五、依家事事件法第51條、民事訴訟法第80條之1，判決如主文
    。  
中　　華　　民　　國　　110 　年　　4 　　月　　19　　日
                      家事法庭  法　　　官 林建鼎 
以上正本係照原本作成。
如對本判決上訴，須於判決送達後 20 日之不變期間內，向本院
提出上訴狀（需附繕本）。如委任律師提起上訴者，應一併繳納
上訴審裁判費。
中　　華　　民　　國　　110 　年　　4 　　月　　19　　日
                                 書  記  官 林毓青                              　　　　　　　　　　　
附表一：被繼承人林雪紅之遺產
編號 遺產內容（股票價值均為新臺幣） 分割方法  1 新竹市○○段○○段000地號土地（面積338平方公尺；權利範圍10000分之123） 由兩造按附表二所示應繼分比例維持分別共有。   2 新竹市○○段○○段0000○號房屋（門牌號碼：新竹市○區○○街00號3樓之2；面積32平方公尺；權利範圍：全部）   3 凱美股票64股（價值2,803元） 變價分割，所得價金由兩造按附表二所示應繼分比例分配。  4 融程電股票11股（價值558元）  

附表二：繼承人及應繼分比例
編號 繼承人 應繼分比例  1 黃永泰 三分之一  2 黃建博 三分之一  3 黃佳雯 三分之一